<?xml version="1.0" encoding="UTF-8"?>
<!DOCTYPE document PUBLIC "-//APACHE//DTD Documentation V2.0//EN"
"http://forrest.apache.org/dtd/document-v20.dtd">
<document>
  <header>
    <title>The grammatical tags</title>
  </header>

  <body>
    <section>
      <title>Morphological tags</title>

      <section id="The_grammatical_codes">
        <title>Overview</title>

        <p>All the words are analysed with dictionary form + grammatical tags.
        Each tag is introduced with a "+" sign. We thus have</p>

        <p>biila+N+Sg+Acc<br />boahtit+V+Ind+Prs+Sg1</p>

        <p>The following tags are defined in the lexicon file (in the
        beginning of the sme-lex.txt file, and correspondingly, with other
        tags, for the other languages):</p>

        <source>! Tags for POS
 +N +A +Adv +V
 +Pron +CS +CC +Adp +Po +Pr +Interj +Pcle +Num +Prop

! Tags for Inflection
 +Pers +Dem +Interr +Refl +Recipr +Rel +Indef
 +Ess +Sg +Du +Pl +Nom +Gen +Acc +Ill +Loc +Com
 +isuf +asuf +Cmpnd +Cmpnd+ +Guess
 +PxSg1 +PxSg2 +PxSg3 +PxDu1 +PxDu2 +PxDu3 +PxPl1 +PxPl2 +PxPl3
 +Comp +Superl
 +Qst +Foc +Attr +Card +Ord !+Clt (removed bec. of clarity)
 +Pass +Ind +Prs +Prt +Pot +Cond +Imprt
 +Sg1 +Sg2 +Sg3 +Du1 +Du2 +Du3 +Pl1 +Pl2 +Pl3
 +Inf +Ger +ConNeg +Neg +ImprtII +PrsPrc +PrfPrc +Sup +VGen +VAbess
 +Actio +Actor +ABBR +ACR +CLB +PUNCT +LEFT +RIGHT ^GUESSNOUNROOT

! Tags for derivation
 +adda +ahtti +alla +asti +aš +d +eaddji +eamoš +eapmi +g +geahtes +h
 +heapmi +hudda +huhtti +huvva +j +l +laš +las
 +meahttun +muš +n +š +st +stuvva +upmi +us +vuohta +goahti  +lágan
 +Dimin

</source>

        <p>The reason why there is a Multichar_Symbols section is that without
        it, lexc (the morphological program) would have treated them as
        separate letters (+Pron as +, P, r, o and n) instead of as tags. Since
        all tags are marked with an initial "+", all grammatical tags are
        found in the list. Note that in order to disambiguate text (with the
        program vislcg), we strip the pluses and instead represent the words
        as "&lt;biilla&gt; N Sg Acc" instead.</p>

        <p>Note that the derivational tags "represent themselves", i.e., words
        derived with the suffix "-laš" will get the tag +laš, etc. Another
        possibility šould have been to declare a tag "+Der/laš". This has been
        done for Lule Sámi.</p>

        <p>These are the main parts of speech (POS) for Northern Sámi:</p>

        <p>Nouns, adjectives, verbs, pronouns, adverbs, particles,
        subjunctions, conjunctions, adpositions, postpositions, prepositions
        and interjections.</p>
      </section>

      <section id="The_nouns">
        <title>The nouns</title>

        <p>The string is "+N+Number+Case+Possessivesuffix+Clitic". The word
        form "biilasgo" is thus analysed as "biila+N+Sg+Gen+PxSg3+Clt".</p>

        <section>
          <title></title>
        </section>

        <p>Here is a list of the nominal tags, given in the same order as for
        the analysis. Note that the grammatical categories in parentheses can
        be omitted.</p>

        <table>
          <tr>
            <td>Part of speech:</td>
          </tr>

          <tr>
            <td>Number:</td>

            <td>+Sg, +Pl</td>
          </tr>

          <tr>
            <td>Case:</td>

            <td>+Ess +Nom +Gen +Acc +Ill +Loc +Com</td>
          </tr>

          <tr>
            <td>(Possessive suffix:)</td>

            <td>+PxSg1 +PxSg2 +PxSg3 +PxDu1 +PxDu2 +PxDu3 +PxPl1 +PxPl2
            +PxPl3</td>
          </tr>

          <tr>
            <td>(Clitic:)</td>

            <td>+Clt</td>
          </tr>
        </table>
      </section>

      <section id="The_adjectives">
        <title>The adjectives</title>

        <p>Used non-attributively the adjective resembles the noun:</p>

        <table>
          <tr>
            <td>Part of speech:</td>

            <td>+A</td>
          </tr>

          <tr>
            <td>(Grade:)</td>

            <td>+Comp, +Superl</td>
          </tr>

          <tr>
            <td>Number:</td>

            <td>+Sg, +Pl</td>
          </tr>

          <tr>
            <td>Case:</td>

            <td>+Ess +Nom +Gen +Acc +Ill +Loc +Com</td>
          </tr>

          <tr>
            <td>(Clitic:)</td>

            <td>+Clt</td>
          </tr>
        </table>

        <p>Used attributively the adjective has a quite simple tag scheme:</p>

        <table>
          <tr>
            <td>Part of speech:</td>

            <td>+A</td>
          </tr>

          <tr>
            <td>Attribute</td>

            <td>+Attr</td>
          </tr>

          <tr>
            <td>(Clitic:)</td>

            <td>+Clt</td>
          </tr>
        </table>
      </section>

      <section id="The_verbs">
        <title>The verbs</title>

        <p>Finite and infinite verb forms have quite distinct paradigms.
        Finite first:</p>

        <table>
          <tr>
            <td>Part of speech:</td>

            <td>+V</td>
          </tr>

          <tr>
            <td>(Derivation)</td>

            <td>+Pass</td>
          </tr>

          <tr>
            <td>Mood:</td>

            <td>+Ind, +Pot, +Cond, +Imprt</td>
          </tr>

          <tr>
            <td>Tense</td>

            <td>+Prs, +Prt</td>
          </tr>

          <tr>
            <td>Person/Number</td>

            <td>+Sg1 +Sg2 +Sg3 +Du1 +Du2 +Du3 +Pl1 +Pl2 +Pl3, +ConNeg</td>
          </tr>

          <tr>
            <td>Clitic:</td>

            <td>+Clt</td>
          </tr>
        </table>

        <p>Infinite verb forms:</p>

        <table>
          <tr>
            <td>Part of speech:</td>

            <td>+V</td>
          </tr>

          <tr>
            <td>(Derivation:)</td>

            <td>+Pass</td>
          </tr>

          <tr>
            <td>Nominal verb form</td>

            <td>+Inf, +Act, +Ger, +PrsPrc, +PrfPrc, +VGen, +VAbess</td>
          </tr>

          <tr>
            <td>(Clitic:)</td>

            <td>+Clt</td>
          </tr>
        </table>

        <p>Other derived verb forms:</p>

        <table>
          <tr>
            <td>Part of speech:</td>

            <td>+V</td>
          </tr>

          <tr>
            <td>Part of speech:</td>

            <td>+N</td>
          </tr>

          <tr>
            <td>Derivation</td>

            <td>+Actor</td>
          </tr>

          <tr>
            <td>Number</td>

            <td>+Sg, +Pl</td>
          </tr>

          <tr>
            <td>Case:</td>

            <td>+Ess +Nom +Gen +Acc +Ill +Loc +Com</td>
          </tr>

          <tr>
            <td>(Possessive suffix:)</td>

            <td>+PxSg1 +PxSg2 +PxSg3 +PxDu1 +PxDu2 +PxDu3 +PxPl1 +PxPl2
            +PxPl3</td>
          </tr>

          <tr>
            <td>(Clitic:)</td>

            <td>+Clt</td>
          </tr>
        </table>

        <p>Here is an example: "addit" &gt; addit+V+N+Actor+Pl+Nom</p>

        <p>These tags are still not documented: +Act +Neg +ImprtII</p>
      </section>

      <section id="The_pronouns">
        <title>The pronouns</title>

        <p>The personal, demonstrative and interrogative pronouns:</p>

        <p>baseform+Pron+Pers+Number+Case</p>

        <p>Example:</p>

        <p>mun+Pron+Pers+Sg+Com<br />dat+Pron+Dem+Pl+Nom</p>

        <p>The reflexive pronouns:</p>

        <p>baseform+Pron+pronoun_type+Case(+possessive suffix)</p>

        <p>Example: ies1+Pron+Refl+Loc+PxDu1</p>
      </section>

      <section id="The_Incdeclinable_words">
        <title>The Incdeclinable words</title>

        <p>These have their POS tag as their only tag:</p>

        <source>underlying form: birra+Adp
surface form:    birra
</source>

      </section>
    </section>

    <section>
      <title>Grammatical function tags</title>

      <p>In the near future  we will introduce gramamtical function tags (@SUBJ,
      @OBJ, etc.), based upon a compromise between the Sámi gramamtical
      tradition and the conventions in the visl project.</p>

      <section>
        <title>The present visl tags for Finnish</title>


        <table>
<tr><td>Adverbial</td><td>A</td><td>Hän tulee <em>usein</em></td></tr>
<tr><td>Object Adverbial</td><td>Ao</td><td>Älä heitö roskia <em>lattialle</em></td></tr>
<tr><td>Subject Adverbial</td><td>As</td><td><em>Minulla</em> on auto. Paketti painaa <em>kilon</em>. <em>meidän</em> kannattaa mennä kotiin. <em>Kankaasta</em> tuli takki. Hän itki <em>viikon</em>.</td></tr>
<tr><td>Member of coordination</td><td>CJT</td><td><em>Máhte</em> ja <em>Piera</em></td></tr>
<tr><td>Conjunction</td><td>CO</td><td><em>ja</em></td></tr>
<tr><td>Imperative clause</td><td>COM</td><td><em>Häivy!</em></td></tr>
<tr><td>Object predicative</td><td>Co</td><td>Pojat saivat hänet <em>vihaiseksi</em></td></tr>
<tr><td>Subject predicative</td><td>Cs</td><td>paristot ovat <em>uudet</em></td></tr>
<tr><td>Dependent</td><td>D</td><td></td></tr>
<tr><td>Head</td><td>H</td><td></td></tr>
<tr><td>Direct object</td><td>Od</td><td></td></tr>
<tr><td>Predicate</td><td>P</td><td></td></tr>
<tr><td>Interrogative clause</td><td>QUE</td><td></td></tr>
<tr><td>Subject</td><td>S</td><td></td></tr>
<tr><td>Declarative clause</td><td>STA</td><td></td></tr>
<tr><td>Embedded clause</td><td>SUB</td><td></td></tr>
<tr><td>Oblique subject</td><td>Ss</td><td>Häntä <em>sinun</em> ei pitäisi kutsua.</td></tr>
<tr><td>Residue</td><td>X</td><td></td></tr>
<tr><td>Free Adverbial</td><td>fA</td><td>Kerron sen <em>uudestaan</em></td></tr>
        </table>
      </section>
    </section>


  </body>
</document>